【裁判字號】    92,上訴,606
【裁判日期】    920410
【裁判案由】    偽造文書等
【裁判全文】
臺灣高等法院刑事判決                            九十二年度上訴字第六○六號
    上  訴  人
    即  被  告  甲○○
    選任辯護人  王雅慧律師
右上訴人因偽造文書等案件，不服臺灣臺北地方法院九十一年度訴字第八六五號中華
民國九十一年十二月三十一日第一審判決（起訴案號：臺灣臺北地方法院檢察署九十
一年度偵字第一○七七四號），提起上訴，本院判決如左：
    主  文
原判決撤銷。
甲○○連續行使偽造私文書，足以生損害於他人，處有期徒刑陸月，如易科罰金，以
參佰元折算壹日。
如附表所示偽造之「乙○○」署押共肆枚均沒收。
    事  實
一、甲○○前於民國（下同）八十九年間犯妨害自由罪，經台灣板橋地方法院判處有
    期徒刑五月，緩刑三年確定，猶不知悔改，於九十一年三月四日傍晚時分，因答
    應幫友人乙○○換發全民健康保險卡，而前往台北市○○區○○街七二巷十七弄
    一四○號五樓乙○○住處收取
    竟意圖為自己不法之所有，乘機竊得乙○○置於房內化粧台旁木櫃上之付款人為
    安泰商業銀行忠孝分行，發票日為九十一年二月二十日，票號為0000000
    號，票面金額新台幣（下同）二萬五千元之支票一紙，嗣甲○○基於概括之犯意
    ，先於（一）、翌日即九十一年三月五日上午九時許，前往台北市○○○路○段
    二三一之一號安泰商業銀行忠孝分行，先持前揭乙○○所交付之
    行申請開立帳號○四○–二二–0000000–○○號，戶名「乙○○」之綜
    合存款帳戶，並在開戶印鑑卡上偽簽「乙○○」之姓名二枚（如附表編號一所示
    ），持以交付該行承辦人員，承辦人員因此誤以為資料符合，而核准開戶申請，
    足生損害於乙○○及安泰商業銀行忠孝分行辦理開設存款帳戶之正確性；（二）
    、嗣於開戶完峻後，復承前之概括犯意，將前開竊得之支票背面偽簽乙○○之姓
    名（如附表編號二所示），持向該行偽示係乙○○前來提示取款，存入前揭虛偽
    開設之「乙○○」帳戶，足生損害於乙○○及安泰商業銀行忠孝分行辦理取款業
    務之正確性；（三）、又承上同一概括犯意，於同日下午三時許，轉往台北市○
    ○街十二號安泰銀行內湖簡易型分行，填具二萬四千五百元之提款條，並偽簽乙
    ○○之姓名（如附表編號三所示）後，持交該行承辦人員辦理自上述虛偽開立之
    帳戶取款，致使該行承辦人員陷於錯誤，甲○○則如數提領現金二萬四千五百元
    ，足以生損害於乙○○及安泰銀行內湖簡易型分行提款業務之正確性，嗣甲○○
    將所得款項用以返還房租欠款及購置日用品，供己花用殆盡。
二、案經被害人乙○○訴由台北市政府警察局大安分局報請台灣台北地方法院檢察署
    檢察官偵查起訴。
    理  由
一、右揭犯罪事實，業據上訴人即被告甲○○（簡稱被告）於歷次偵審中坦承不諱，
    核與告訴人乙○○指訴之情節相符，並有如附表所示之各項文件影本在卷可稽（
    參偵查卷第二二頁、第二四頁、原審卷第十六頁），足認被告之自白與事實相符
    ，本件罪證明確，被告犯行堪以認定。
二、核被告所為，係犯刑法第三百二十條第一項竊盜罪、第二百十六條、第二百十條
    行使偽造私文書罪及第三百三十九條第一項詐欺取財罪。被告偽造署押於附表各
    項下所示文件之行為係偽造各該項下所示之私文書行為之部分行為，又被告偽造
    私文書之低度行為為行使偽造私文書之高度行為所吸收，均不另論罪。被告於竊
    得之支票背面偽簽乙○○署押而偽造私文書並持以行使之部分，以及被告向銀行
    承辦人員詐欺取財部分，雖未據公訴人起訴，然與起訴部分具有裁判上一罪之關
    係，本院自得一併審究。又按連續犯之成立，除主觀上須基於一個概括之犯意外
    ，客觀上須先後數行為，逐次實施而具有連續性，侵害數個同性質之法益，其每
    一前行為與次行為，依一般社會健全觀念，在時間差距上，可以分開，在刑法評
    價上，各具獨立性，每次行為皆可獨立成罪，構成同一之罪名，始足當之；如數
    行為於同時同地或密切接近之時地實施，侵害同一法益，各行為之獨立性極為薄
    弱，依一般社會健全觀念，在時間差距上，難以強行分開，在刑法評價上，以視
    為數個舉動之接續施行，合為包括之一行為予以評價，較為合理，則屬接續犯，
    而為包括一罪，有最高法院八十六年度台上字第三二九五號判例足資參照。經查
    ，本件被告於前揭事實欄（一）所為如附表編號一項下所示之偽造署押二枚之犯
    行，係在同一日極短時間內為偽造印鑑卡虛設「乙○○」帳戶所為，行為之時間
    差距難以強行分開，顯係接續之意思，於密接時間、地點，以類似方法分別犯同
    一之罪，在刑法評價上自宜各評價為包括之一接續行為，要屬接續犯，而為包括
    之一罪。被告於前述事實欄（一）、（二）、（三）所為之先後三次行使偽造私
    文書犯行，時間緊密，犯罪構成要件相同，顯係基於概括犯意為之，為連續犯，
    依刑法第五十六條規定，以一罪論，並加重其刑。又被告所犯竊盜罪、行使偽造
    私文書罪以及詐欺取財罪間，具有方法結果之牽連關係，依刑法第五十五條之規
    定，應從較重之行使偽造私文書罪處斷。
三、原審以被告罪證明確，固非無見。惟查，原審未論及被告另涉刑法第三百三十九
    條第一項詐欺罪，已有未洽。又被告於本院審理中已與告訴人達成和解，並將票
    款返還予告訴人，有富邦銀行存摺類存款存入存根影本在卷可按（參本院卷第四
    一頁），告訴人乙○○於本院審理時亦表示不想再予追究等語（參本院卷第三六
    頁），原審於量刑時對此部分未及審酌，亦有未合。被告上訴意旨，表示仍有母
    親需要照顧，不能前往服刑等語，指摘原判決不當，雖無理由，惟原判決既有上
    開可議之處，自應由本院予以撤銷改判。爰審酌被告年青力壯，不思正途賺錢，
    於前案緩刑期間又犯本罪，及犯罪後坦承犯行，並償還告訴人二萬五千元等一切
    情狀，量處如主文第二項所示之刑，並諭知易科罰金之折算標準，以示懲儆。又
    被告於如附表各項下所示之文件所偽造之「乙○○」署押共四枚，不問屬於犯人
    與否，應依刑法第二百十九條規定，均併予宣告沒收。
據上論斷，應依刑事訴訟法第三百六十九條第一項前段、第三百六十四條、第二百九
十九條第一項前段，刑法第五十六條、第二百十六條、第二百十條、第三百二十條第
一項、第三百三十九條第一項、第五十五條、第二百十九條，罰金罰鍰提高標準條例
第一條前段、第二條，判決如主文。
本案經檢察官劉永清到庭執行職務。
中      華      民      國    九十二    年      四      月      十      日
                              臺灣高等法院刑事第二十庭
                                  審判長法  官  葉  麗  霞
                                        法  官  李  春  地
                                        法  官  鄧  振  球
右正本證明與原本無異。
如不服本判決，應於收受送達後十日內向本院提出上訴書狀，其未敘述上訴之理由者
並得於提起上訴後十日內向本院補提理由書（均須按他造當事人之人數附繕本）。
                                        書記官  洪  秋  帆
中      華      民      國    九十二    年      四      月     十四     日
附錄：本案論罪科刑法條全文
刑法第二百十六條
行使第二百十條至第二百十五條之文書者，依偽造、變造文書或登載不實事項或使登
載不實事項之規定處斷。
刑法第二百十條
偽造、變造私文書，足以生損害於公眾或他人者，處五年以下有期徒刑。
附表：
┌──┬────────────────────┬───────────┐
│編號│  文件名稱                              │ 偽造之署押           │
├──┼────────────────────┼───────────┤
│一  │安泰商業銀行（綜合儲蓄存款）印鑑卡之存戶│ 「乙○○」簽名各一枚 │
│    │親自簽章欄、印鑑欄                      │                      │
├──┼────────────────────┼───────────┤
│二  │付款人為安泰商業銀行忠孝分行，受款人為楊│ 「乙○○」簽名一枚   │
│    │書婷，發票日九十一年二月二十日，票號○○│                      │
│    │四一九六四號，面額為新臺幣二萬五千元之支│                      │
│    │票背面                                  │                      │
├──┼────────────────────┼───────────┤
│三  │安泰商業銀行存摺類存款提款憑條之存戶簽章│ 「乙○○」簽名一枚   │
│    │欄                                      │                      │
└──┴────────────────────┴───────────┘


司法院資訊處製作；財團法人民間司法改革基金會備份。
